【裁判字號】    95,訴,1717
【裁判日期】    950710
【裁判案由】    侵權行為損害賠償
【裁判全文】
臺灣臺北地方法院民事判決              95年度訴字第1717號
原      告  甲○○
被      告  乙○○
訴訟代理人  謝碧鳳律師
上列當事人間請求侵權行為損害賠償事件，本院於民國95年6月2
6日言詞辯論終結，判決如下：
    主      文
被告應給付原告新台幣貳拾萬仟壹佰玖拾元。
原告其餘之訴駁回。
訴訟費用由被告負擔8％，餘由原告負擔。
本判決第1項於原告以新台幣柒萬元供擔保後，得假執行；但被
告如以新台幣貳拾萬仟壹佰玖拾元預供擔保後，得免為假執行
。
原告其餘假執行聲請駁回。
    事實及理由
一、原告主張；被告於民國92年12月10日上午11時45分許，駕駛
    車號CR-6332號自用小客車，沿台北市○○街由東往西方向
    行駛，至該街32號前之轉彎處，因注意而未注意，適有伊駕
    駛車號車號VK-9997號自用小客車沿同街，西往東方向行駛
    該處而發生撞擊，致伊車安全氣曩爆開，因而受有左側尺骨
    骨折併發尺骨神經壓迫、右側第5指副韌帶受損、右手大拇
    指創傷性板機指、右手背處挫傷等傷害。伊因此而支出費用
    及因無法工作受有營業損失等計新台幣（下同）1,000,000
    元（詳如附表所示），並因此傷害而精神痛苦不堪，被告自
    應賠償伊精神慰撫金1,800,000元。爰依侵權行為法則，提
    起本訴等情。並於本院聲明：(一)被告應給付原告2,800,000
    元。(二)願供擔保請准宣告假執行。
二、被告則以：伊對於系爭車禍並無過失；況伊縱有過失，則原
    告對於系爭車禍亦與有過失；另原告請求金額顯屬過高，應
    予核減；又原告同有過失，伊因而支出修車費用計11,500元
    ，並以金額為抵銷等語，資為抗辯。並於本院聲明：(一)原告
    之訴及假執行聲請均駁回。(二)如受不利之判決，願供擔保請
    准宣告免為假執行。
三、查，被告於92年12月10日上午11時45分許，駕駛車號CR-633
    2號自用小客車，沿台北市○○街由東往西方向行駛，至該
    街32號前之轉彎處，與原告駕駛車號車號VK-9997號自用小
    客車沿同街，西往東方向行駛該處而發生撞擊，原告因而受
    有左側尺骨骨折併發尺骨神經壓迫、右側第5指副韌帶受損
    、右手大拇指創傷性板機指、右手背處挫傷等傷害等情，有
    卷附診斷證明書為證（見本院94年度北調字第648號卷〈下
    稱北調卷〉第12頁），並經本院函台北醫院查明屬實（見本
    院卷第88頁之該院95年5月1日校附醫字第0950001531號函）
    ，且為被告所不爭執（見本院卷第27頁反面），堪信為真。
四、本件應審究者為(一)被告對於系爭車禍發生是否有肇事原因？
    (二)若有，則原告所得請求金額為當？(三)原告是否與有過失？
    (四)被告抵銷抗辯是否成立？茲分別論述如下：
(一)、被告對於系爭車禍發生是否有肇事原因？
    查，被告駕駛車號CR-633 2號自用小客車，沿台北市○○街
    由東往西方向行駛，行經該肇事地點時，因未注意車前車況
    而與原告駕駛車號車號VK-9997號自用小客車沿同街，西往
    東方向行駛該處而發生撞擊，致原告受傷；而原告以被告涉
    有過失傷害罪嫌，向台灣台北地方法院檢察署（下稱台北地
    檢署）提出告訴，並經該署以被告未注意車前狀況為系爭車
    禍肇事原因，涉有過失傷害罪刑，向本院聲請簡易處刑，經
    本院判處被告拘役40日，如易科罰金，以銀元300元折算一
    日確定在案等情，有卷附台北地檢署93年度偵字第19322號
    檢察官聲請簡易判決處刑書、本院94年度北交簡字第583號
    簡易判決可憑（見北調卷第13至14頁，起訴書誤載為93年12
    月10日），且經本院依職權調閱該刑事卷宗核閱屬實，復為
    被告所不爭執，況系爭車禍肇事原因經送台北市車輛行車事
    故委員會鑑定，亦認定被告未注意車前狀況為肇事原因（見
    本院卷第13至138頁之該會93年10月6日北鑑審字第09330310
    100號函檢附鑑定意見書），足見被告駕車未注意車前狀況
    既已違反道路交通安全規則第94年第3項規定，則其對於系
    爭車禍顯有肇事原因甚明。是被告抗辯其並無過失云云，即
    無可採。
(二)、原告請求金額是否為當？
  1.按因故意或過失，不法侵害他人之權利者，負損害賠償責任
    ，民法第184條第1項前段定有明文。又，汽車、機車或其他
    非依軌道行駛之動力車輛，在使用中加損害於他人者，駕駛
    人應賠償因此所生之損害，同法第191條之2亦有明文。且，
    不法侵害他人之身體或健康者，對於被害人因此喪失或減少
    勞動能力或增加生活上之需要時，應負損害賠償責任，同法
    第193條亦有規定。查，被告於上列時地因駕車未注意車前
    狀況，而與原告駕車行經該處發生撞擊，因而致原告受傷，
    是其既有違反交通安全規則之規定，則其行為即有過失不法
    ，與原告受傷間，顯具有相當因果關係。
  2.準此，原告依據侵權行為法則，訴請被告賠償，即屬有據。
    本院分就原告請求金額是否為當？分別審酌如下：
    (1)、醫藥費用10,000元部分：
        、原告主張其因受傷至台北醫學大學附設醫院（下稱
            台北醫院）支出醫療費用（含診斷證明書）計6,
            380元乙節，有卷附該院收費金額一覽表可憑（見
            本院卷第65至38頁），核屬必要，應予准許。雖被
            告抗辯：應予扣除皮膚科、腸胃科就診費用各280
            元、290元云云，因該部分本即由全民健保局支付
            ，本非在原告請求範圍內（見同上頁）。是被告抗
            辯應予扣除云云，即無可取。
        、原告另主張購買大陸中藥費用計3,620元云云，固
            據提出收據為證（見本院卷第86頁）。但該浸泡中
            藥是否與原告醫療間具有必要關係，原告並無法舉
            證以實其說，故本院認原告此部分請求，即屬無據
            ，應予駁回。
     (2)、修車費用60,000元部分：
         原告主張其因系爭車禍造成支出汽車修理費用60,000
         元乙事，固據提出汽車估價單為證（見本院卷第70頁
         ）。惟該估價單並未有修理者之簽章或證明，且原告
         亦未提出有支出該費用之相關資料，自難僅憑該估價
         單即可認定原告因而支出該修理費用。故原告此部分
         之請求，自無可採。
      (3)、交通費用60,000元部分：
          原告主張其因至受傷無法開車而支出計程車費用計60
          ,000 元云云，固據提出台灣大車隊之廣告單為證（
          見本院卷第72頁），但為被告所否認，而原告對於是
          否有支出該計程車費用並未舉證以實其說，是原告主
          張其支出計程車費用60,000元云云，顯無可取。
      (4)、外食及家庭幫傭費用120,000元部分：
          原告主張其因受傷需支出外食及家庭幫傭費用120,00
          0元乙情，固據提出工資收據為證（見本院卷第73至7
          4頁）。惟查，外食及家庭幫傭費用支出，本屬於原
          告個人家庭生活所需，核與本件車禍發生致另外增加
          之生活必要費用無涉。故原告此部分之請，求要屬無
          據，應予駁回。
      (5)、營業損失750,000元部分：
          原告又主張其因車禍而致營業損失計750,000元云云
          ，固據提出香港商業及動產登記局、營業稅單、所得
          補充稅單、香港住宿飯店等件為證（見本院卷第35至
          47頁）。惟查，依原告所提上列證物以觀，亦無法證
          明原告於香港經營公司是否受有營業損失，況縱有損
          失，亦無法證明係因本件車禍所致，故原告此部分請
          求，自無足採。
      (6)、精神慰撫金1,800,000元部分：
        、按，不法侵害他人之身體、健康、名譽、自由、信
            用、隱私、貞操，或不法侵害其他人格法益而情節
            重大者，被害人雖非財產上之損害，亦得請求賠償
            相當之金額，民法第195條第1項前段亦有明文。又
            ，慰藉金之賠償須以人格權遭遇侵害，使精神上受
            有痛苦為必要，其核給之標準固與財產上損害之計
            算不同，然非不可斟酌雙方身分資力與加害程度，
            及其他各種情形核定相當之數額（最高法院51年台
            上字第223 號判例意旨參照）。
        、查，本院審酌原告因系爭車禍受有左側尺骨骨折併
            發尺骨神經壓迫、右側第5指副韌帶受損、右手大
            拇指創傷性板機指、右手背處挫傷等傷害，其身體
            及精神上確實受有痛苦；另斟酌原告為國防部情報
            幹部訓練班第7期畢業（見本院卷第34頁之國防部
            軍事情報局95年3月6日劍支字第0950001278號函）
            、當年度之利息及其他所得為623,564元、不動產
            及投資所得計6,050,871元（見本院卷第12至15頁
            之稅務電子閘門財產所得調件明細表），被告為文
            化大學畢業，車禍當時為聯合報員工薪資及執行業
            務所得為1,371,271元、不動產級投資所得為2,560
            ,413 元（見本院卷第3至6頁之稅務電子閘門財產
            所得調件明細表）等情狀，故本院認原告請求精神
            慰撫金以400,000元為允當。
      (7)、綜上，原告所得請求被告賠償金額即醫療費用6,380
          元、精神慰撫金400,000元，計406,380元為允當。
(三)、原告是否與有過失？
  1.查，原告駕車行經該肇事地點時，本應注意車前狀況，且能
    注意而未注意，致與被告駕車經過發生撞擊乙情，業經本院
    依職權調閱上列刑事卷宗查閱屬實，況系爭車禍經送台北市
    車輛行車事故委員會鑑定，亦認定原告未注意車前狀況同為
    肇事原因（見本院卷第13至138頁之該會93年10 月6日北鑑
    審字第09330310100號函檢附鑑定意見書），可見原告對於
    系爭車禍發生顯為同有過失。本院斟酌原告對於系爭車禍既
    同有過失，且兩造並同為系爭車禍之肇事原因等情狀，認兩
    造應各負50％之過失責任。
  2.另原告雖主張上開鑑定意見書內載其超速，但經其依法聲明
    異議後，業經本院撤銷該交通處分在案乙情，固據提出本院
    94 年度交聲更字第15號交通事件裁定為證（見北調卷第15
    至16 頁），並經本院依職權調閱上列卷宗查明屬實。然原
    告超速之交通處分固據撤銷在案，惟此仍無解於原告未注意
    車前狀況之交通違規事實，故其仍有肇事原因至明。
  3.準此，本院認原告既需同負50％之過失責任，則被告應賠償
    原告金額即為203,190元（計算式：406,380×50％＝203,19
    0）。
(四)、被告抵銷抗辯是否成立？
    被告另抗辯：伊因系爭車禍支出修理費用11,500元，並與原
    告請求金額為抵銷云云，固據提出出價單為證（見本院卷第
    150 頁）。惟查，該估價單並未有修車者之簽章或證明，且
    被告亦未舉證該修車項目屬於修理之必要費用，自難僅憑該
    估價單即可證明此為系爭車禍之必要支出費用。是被告執此
    金額與原告請求金額為抵銷云云，委無可取。
五、從而，原告依據侵權行為法則，訴請被告應賠償其計203,19
    0元，為有理由，應予准許。至原告逾此所為請求，即非有
    據，應予駁回。
六、兩造陳明願供擔保，聲請宣告假執行或免為假執行，經核原
    告勝訴部分，合於法律規定，爰分別酌定相當之擔保金額宣
    告之；原告其餘假執行之聲請，因訴之駁回而失所依據，不
    予准許。
七、本件事證已臻明確，兩造其餘攻擊或防禦方法，經本院審酌
    後，認均與本件之結論無涉，茲不再一一論述，併予敘明。
八、據上論結，本件原告之訴為一部有理由、一部無理由，依民
    事訴訟法第第79條、第390條第2項、第392條第2項，判決如
    主文。
中    華    民    國    95    年    7     月    10    日
                  民事第一庭    法  官  楊絮雲
以上正本係照原本作成
如對本判決上訴，須於判決送達後20日內向本院提出上訴狀
中    華    民    國    95    年    7     月    10    日
                                書記官  高秋芬


司法院資訊處製作；財團法人民間司法改革基金會備份。
